【裁判字號】    88,上訴,1874
【裁判日期】    891019
【裁判案由】    懲治盜匪條例等
【裁判全文】
臺灣高等法院臺中分院刑事判決                  八十八年度上訴字第一八七四號
    上  訴  人
    即  被  告  丁○○
    指定辨護人  本院公設辯護人  丙○○
右上訴人因盜匪等案件，不服臺灣彰化地方法院八十八年度訴字第二七七號中華民國
八十八年六月三十日第一審判決（起訴案號：臺灣彰化地方法院檢察署八十八年度偵
字第一七四四號），提起上訴，本院判決如左：
      主  文
原判決撤銷。
丁○○意圖為自己不法所有，而搶奪他人之動產，未遂，處有期徒刑壹年。
      事  實
一、丁○○曾因違反麻醉藥品管理條例案件，經本院於民國（下同）八十三年三月二
    十日判處有期徒刑六月確定，又因前開違反麻醉藥品管理條例案件，經本院於八
    十三年五月十二日判處有期徒刑五年二月確定，二案經定執行刑五年五月確定，
    於八十五年一月十八日經假釋出獄，假釋期間至八十八年六月二日止，竟仍不知
    悔改，於假釋期中之八十八年二月六日十六時四十分許，在彰化縣竹塘鄉○○村
    ○○路○段一一二八號前，因非法持有第一級毒品海洛因三包、第二級毒品甲基
    安非他命一包及摻有毒品之香煙等違禁物（違反毒品危害防制條例部分另由臺灣
    彰化地方法院檢察署偵辦），為依法執行勤務之彰化縣警察局二林分局草湖派出
    所警員甲○○發覺，欲將之逮捕時，丁○○為逃避拘捕，向彰化縣竹塘鄉○○村
    ○○路○段一一二八號附近之玉米田逃跑，警員甲○○緊接在丁○○之後追逐數
    十公尺，同時對空鳴槍示警，喝令丁○○不得再跑，丁○○聽聞槍聲停止逃跑，
    惟於轉身時見發現其與警員甲○○雙方相距僅約三公尺，且警員甲○○身材瘦弱
    ，僅一人追捕其至該處執行職務，並無人支援，竟意圖為自己不法之所有萌搶奪
    甲○○所配槍支之不法所有犯意，而不聽警員制止，緩慢前行，至甲○○面前約
    一公尺處時，乘甲○○不備之際，瞬間伸出雙手搶奪依法執行職務之公務員甲○
    ○左手所持之手槍，因甲○○緊握手槍，一時之間未能得手，惟丁○○執意搶取
    甲○○之手槍竟對依法執行職務之公務員甲○○施以強暴，而與甲○○二人因搶
    槍而拉扯，於拉扯間，丁○○同時本應注意，拉扯間其與甲○○均有誤觸手槍板
    機致槍枝擊發之虞，竟應注意而不注意，仍拉扯甲○○之手槍，致於拉扯間手槍
    不慎擊發，子彈擊中甲○○右手手指（甲○○係慣用左手，故以左手持槍），致
    甲○○受有右手中指截肢之傷害，甲○○為避免槍枝被搶，隨即撲倒在地，並以
    身體壓住槍枝，丁○○竟又出手勒住丁員頸部，欲扳開丁員壓住槍枝之身體，且
    為能順利搶得槍枝並以牙齒啃咬丁員持槍之左上臂，幸經其他員警適時趕到而將
    之制伏，致未搶奪槍枝得逞。
二、案經彰化縣警察局二林分局報請暨甲○○訴請臺灣彰化地方法院檢察署檢察官偵
    查起訴。
    理  由
一、訊據被告丁○○固坦承有於右揭時地與甲○○發生拉扯致手槍擊發使甲○○因而
    受傷之事實不諱，惟矢口否認涉有何妨害公務及搶奪甲○○手槍之犯行，辯稱：
    是警察對空鳴槍後，伊因害怕轉回頭，將他的槍轉方向所以槍才走火，伊沒有故
    意要讓甲○○受傷，當時伊並未想到槍會擊發，且伊亦未咬甲○○之手臂，當時
    伊二人扭打時，另外一位警員就來了，我沒有搶槍的意思，當時我身上有毒品怕
    被抓云云。惟查：甲○○於本院八十八年十一月二十二日調查時到庭證稱：「（
    問：被告當時是要搶你槍？或將槍轉向？）答：是搶槍，伊自我背部壓著我搶去
    我手中槍，未得逞時即咬我右手臂，並往上提，後來更用手壓住我頭部」等語（
    詳見本院審理卷第三十二頁背面），是被告辯稱：未有搶槍之意，即非可採，而
    被告於原審審理時固供稱警員鳴槍時伊即停住，則被告為避免警員再度鳴槍，應
    即站立不動，應無如其所述害怕再度開槍而伏倒？又被告果若係害怕開槍而伏倒
    ，被告應不敢碰觸警員持有之槍枝，始合常情，惟被告於原審訊及是否有拉甲○
    ○之手時，供稱「我轉身時握住他的槍，把槍口轉向以免對住我，但在拉扯時槍
    支走火而擊中他的手指」等語，則被告不僅於當時未停止行動，反而以雙手握住
    槍枝，並搶槍枝，此即足証被告當時非僅在於逃脫，而係出於搶取他人物品之犯
    意，而出手搶取槍支，另參以被告與甲○○當時僅二人在該處，且相距甚近，被
    告與甲○○身高相同，惟體重較警員重約二十餘公斤（被告身高一七四公分，供
    稱體重七十四公斤，甲○○身高相同，體重依病歷資料記載當時僅有五十公斤）
    ，及甲○○當時不僅手指受傷，頸部及胸部有多處擦傷，左上臂亦有齒痕，有原
    審向彰化基督教醫院函調甲○○之病歷資料及相片二張在卷可稽，被告若欲逃脫
    ，豈需勒住甲○○頸部，並咬持槍之手臂及造成胸部之傷害？再參以當時最先趕
    至支援之警員陳洞勝證稱：至現場時，見被告壓住甲○○等語，核與被害人甲○
    ○供稱被告欲搶其槍枝，故以身體壓住槍枝，被告則以手勒頸等情節大致相符，
    則被告所為當非僅在於逃脫甚明，此外被告確有開槍及妨害公務犯行，亦據被害
    人甲○○於警訊及偵、審中指訴綦詳，且被告與甲○○拉扯間丁○○本應注意，
    拉扯間其與甲○○均有誤觸手槍板機致槍枝擊發之虞，竟應注意而不注意，仍拉
    扯甲○○之手槍，致於拉扯間手槍不慎擊發，子彈擊中甲○○右手手指致甲○○
    受有右手中指截肢之傷害之事實，復有診斷書附卷足憑而甲○○右揭右手中指截
    肢傷害與被告搶槍之拉扯行為，顯有相當因果關係，被告所辯稱未搶槍及未為妨
    害公務之行為，顯係卸責之詞，不足採信。本件事証明確，被告前開犯行洵堪認
    定。
二、核被告所為，係犯刑法第三百二十五條第三項、第一項之搶奪未遂罪及刑法第一
    百三十五條第一項之對於執行職務公務員施強暴罪以及刑法第二百八十四條第一
    項前段之過失傷害罪。被告右揭過失傷害罪與搶奪罪間，係一行為而觸犯數罪名
    ，應依想像競合犯之例，從一重之搶奪罪處斷，而被告所犯前開搶奪與對於執行
    職務公務員施強暴罪間，有方法結果之牽連關係，爰依刑法第五十五條規定，論
    以較重之搶奪罪，惟被告行搶並未得逞，應屬未遂。公訴人認被告所為上開搶奪
    槍枝未遂行為，係犯犯懲治盜匪條例第五條第二項、第一項第一款之盜匪未遂罪
    ，惟本件被搶之甲○○並未達於不能抗拒之程度，此觀甲○○尚與被告處於拉扯
    之際，即獲趕來支援之員警救援而未遭行搶得逞至明，且被告係空手乘甲○○不
    備之際出手搶槍，並未使用任何兇器，顯無從認定被告係出於強暴之方法致使人
    不能抗拒而使人交付財物或取人財物，是本件被告所為應僅止於搶奪至明，從而
    起訴法條，應予變更，併予敘明。原審認本件被告罪證明確，予以論罪科刑，固
    非無見，惟按、本件被搶之甲○○如前所述未達於不能抗拒之程度，而被告係
    空手乘甲○○不備之際出手搶槍，並未使用任何兇器，是被告所為應僅止於搶奪
    至明，原審認被告所為係觸犯懲治盜匪條例第五條第二項、第一項第一款之盜匪
    未遂犯行，即有未洽。、又甲○○所受之右手中指截肢傷害，係被告搶槍之拉
    扯時不慎擊發所致，並非一有妨害公務或搶奪必然產生之當然結果，且甲○○對
    此所受之傷害亦提出告訴（詳見偵查卷第十九頁），原審認該傷害係對於執行職
    務公務員施強暴罪及搶奪罪施強暴之當然結果，而不另論罪，亦有未洽。被告上
    訴意旨否認搶槍及妨害公務犯行，雖無理由，惟原審既有上開可議之處，自應由
    本院將原審判決撤銷改判。爰審酌被告於假釋期間再犯本件犯行，且又另涉犯毒
    品危害防制條例案件，復對執行職務警員施以強暴行為，並施暴搶奪槍枝之犯罪
    動機、目的、手段、其犯罪行為造成警員中指受截肢之嚴重傷害及犯罪後否認犯
    行態度等一切情狀，量處如主文所示之刑，以資懲儆。
三、據上論斷，應依刑事訴訟法第三百六十九條第一項前段、第三百六十四條、第二
    百九十九條第一項前段、第三百條，刑法第五十五條、第三百二十五條第三項、
    第一項、第一百三十五條第一項、第二百八十四條第一項前段，罰金罰鍰提高標
    準條例第一條前段，判決如主文。
本案經檢察官乙○○到庭執行職務。
中      華      民      國     八十九     年      十      月    十九    日
                                   臺灣高等法院臺中分院刑事第三庭
                                         審判長法  官  方  艤  駐
                                   法  官  劉  連  星
                                               法  官  胡  忠  文
右正本證明與原本無異。
如不服本判決應於收受送達後十日內向本院提出上訴書狀，其未敘述上訴之理由者並
得於提起上訴後十日內向本院補提理由書（均須按他造當事人之人數附繕本）。
                                               書記官  粘  銘  環
中      華      民      國     八十九     年      十      月    二十    日
附錄：本案論罪科刑法條全文
刑法第三百二十五條第一項
意圖為自己或第三人不法之所有，而搶奪他人之動產者，處六月以上五年以下有期徒
刑。
刑法第二百八十四條第一項
因過失傷害人者，處六月以下有期徒刑、拘役或五百元以下罰金。致重傷者，處一年
以下有期徒刑、拘役或五百元下罰金。
刑法第一百三十五條第一項
對於公務員依法執行職務時，施強暴脅迫者，處三年以下有期徒刑、拘役或三百元以
下罰金。
                                                                        Ｄ


司法院資訊處製作；財團法人民間司法改革基金會備份。
